【裁判字號】    97,簡上,6
【裁判日期】    970311
【裁判案由】    偽造文書等
【裁判全文】
臺灣臺南地方法院刑事判決               97年度簡上字第6號
上  訴  人  臺灣臺南地方法院檢察署檢察官王聖豪
被      告  甲○○
上列上訴人因被告偽造文書等案件，不服本院中華民國96年11月
8日第一審刑事簡易判決（96年度簡字第2594號，原聲請簡易判
決處刑案號：臺灣臺南地方法院檢察署95年度偵字第12825號）
，提起上訴，本院管轄之第二審合議庭判決如下：
    主  文
原判決關於收受贓物暨定應執行刑部分均撤銷。
甲○○收受贓物，處有期徒刑貳月，減為有期徒刑壹月，如易科
罰金，均以新臺幣玖佰元即銀元佰元折算壹日。
其他上訴駁回（即教唆偽造署押部分）。
上開撤銷改判部分與上訴駁回部分，應執行有期徒刑貳月，如易
科罰金，以新臺幣玖佰元即銀元佰元折算壹日，扣案偽造「乙
○○」指印壹枚沒收。
    事  實
一、甲○○明知乙○○所有之舊式國民身分證一張（原身分證統
    一編號為Ｚ000000000號，業經乙○○於不詳時地遺失多年）
    ，屬來源不明之贓物，竟基於收受贓物之犯意，於民國九十
    四年十一月十四日起至九十四年七月間某日止之期間內某不
    詳時間，在不詳處所自某不詳姓名自稱「宏星」之人士處，
    收受上開國民身分證一張。甲○○於九十四年五至七月間某
    日，在其臺南市○○路○段中華大廈租屋處，另基於教唆偽
    造署押之犯意，致汪子雄於以「乙○○」名義開立之本票上
    （票號：389763號、發票日期為民國九十四年十一月十四日
    、票據金額為新臺幣十萬元，為「宏星」於交付上開身分證
    時所一併交付，係屬偽造），在本票發票人欄之「乙○○」
    簽名下，按捺左拇指指紋一枚，藉以偽造係乙○○本人之指
    印，足以生損害於乙○○。嗣甲○○之友人李欣龍於九十五
    年四月二十七日十一時三十分許，前往甲○○位於臺南縣永
    康市○○○路一七三巷三四弄十五號二樓租屋處代為取回上
    開身分證及本票各一張。嗣經警於九十五年六月十五日十二
    時四十分許，持法院核發之搜索票，在李欣龍位於臺南市○
    區○○街一段二八二號五樓之一之住處執行搜索後，當場扣
    得上開乙○○之國民身分證及本票各一張，始循線查知上情
    。
二、案經乙○○告訴高雄市政府警察局移送臺灣臺南地方法院檢
    察署檢察官偵查後聲請簡易判決處刑。
    理  由
一、上開犯罪事實，業據被告甲○○於原審及本院審理時自白承
    認，復有證人乙○○於警詢及偵查中，證人李欣龍於警詢時
    ，證人汪子雄於警詢、偵查及原審審理時分別證述明確，另
    有扣案乙○○身分證與偽造之本票各乙張可查，而扣案本票
    經內政部警政署刑事警察局鑑定結果，扣案本票上所採獲可
    資比對之指紋一枚，經鑑驗核與證人汪子雄檔存之左拇指指
    紋相符，有95年07月12日刑紋字第0950095637號鑑驗書一份
    在卷可稽，足認被告自白與事實相符，應可採信。綜上，本
    案事證明確，被告犯行已堪認定，應依法論科。
二、論罪科刑：
  (一)按教唆他人犯罪者，為教唆犯。教唆犯之處罰，依其所教唆
    之罪處罰之，修正施行前刑法第二十九條第一項、第二項定
    有明文。核被告甲○○前開所為，係犯刑法第三百四十九條
    第一項之收受贓物罪及第二百十七條第一項之教唆偽造署押
    罪，其所犯前開二罪，犯意各別，行為互殊，應分論併罰。
  (二)原審以被告犯行明確，依法論罪科刑，原非無見，惟查：1.
    原審認定以乙○○名義所開立之偽造本票，屬來源不明之贓
    物，被告甲○○乃基於收受贓物之犯意收受之。惟按刑法上
    之贓物罪，原在防止因竊盜、詐欺，侵占各罪被奪取或侵占
    之物難於追及或回復，故其前提要件，必須犯前開各罪所得
    之物，始得稱為贓物；既所謂贓物，係指因侵害財產法益犯
    罪所得之物而言，上訴人所犯妨害風化罪既非侵害財產法益
    之罪，則上訴人所收取之外幣，自非贓物，有最高法院四十
    一年台非字第三六號、七十一年台上字第三六六三號刑事判
    例意旨可供參照。查證人乙○○證稱未曾簽發扣案本票，上
    開本票係屬偽造，而被告甲○○又係自「宏星」之人取得扣
    案偽造本票，則依據前開證據資料，僅能證明扣案本票乃屬
    偽造有價證券罪章之物，乃侵害社會法益，尚無積極證據證
    明「宏星」取得上開本票時有何刑事不法，抑或「宏星」交
    付扣案偽造本票時涉有何種財產犯罪。原審就此認定被告甲
    ○○收受偽造本票即屬收受贓物，尚有違誤。2.至於檢察官
    雖以被告於偵查中否認犯行，犯後態度不佳，原審量刑實屬
    過輕等語。就此，被告甲○○於本院時表示，其所以於偵查
    時否認犯行，係因當時其從新竹來到臺南，無從知悉相關人
    士之本名，其因不知悉汪子雄之本名，辯稱不知汪子雄為何
    人，其於審理見到汪子雄本人，始知確實認識該人，因而立
    即自白認罪，並非刻意否認犯行等語。經本院審核被告甲○
    ○及證人汪子雄之警詢及偵查筆錄，二人確實未曾於同一時
    地接受詢問並對質，且亦未曾提供證人汪子雄之照片供被告
    甲○○辨認，是被告所為抗辯，並非無理。經本院審酌原審
    刑罰裁量事由，亦無不當，是檢察官執此上訴，為無理由。
    惟原審既有前開1.之違失，自應由本院管轄之第二審合議庭
    將原判決撤銷改判如主文第一、二項所示，並駁回其餘上訴
    如主文第三項所示。
  (三)爰審酌被告甲○○有犯罪事實欄所載之前科，素行不佳，及
    其智識程度、犯罪動機及手段、犯罪情節、犯後坦承犯行，
    態度尚佳等一切情狀，量處如主文第二項所示之刑，並依修
    正施行前刑法第四十一條第一項前段及廢止前罰金罰鍰提高
    標準條例第二條之規定諭知易科罰金之折算標準。又被告所
    犯收受贓物犯行之犯罪時間，係在九十六年四月二十四日前
    ，核與中華民國九十六年罪犯減刑條例規定之減刑要件相符
    ，均應依同條例第二條第一項第三款、第七條之規定減其宣
    告刑二分之一，其中被告甲○○所犯收受贓物罪併應依同條
    例第十條第一項、修正施行前刑法第五十一條第五款之規定
    ，與上訴駁回之教唆偽造署押罪，定應執行減刑後之刑，另
    於定應執行刑時一併宣告扣案之偽造「乙○○」指印一枚予
    以沒收。至於檢察官起訴被告甲○○收受偽造本票贓物部分
    ，本院已認定無積極證據足認被告甲○○涉有上開犯行，揆
    諸前開說明，被告此部分之犯罪既不能證明，本應為無罪之
    諭知，惟起訴意旨認此部分與前揭收受國民身分證贓物犯罪
    事實之論罪科刑部分，有想像競合犯之裁判上一罪關係，爰
    不另為無罪諭知。
據上論斷，應依刑事訴訟法四百五十五條之一第一項、第三項、
第三百六十九條第一項前段、第三百六十四條、第三百六十八條
、第二百九十九條第一項前段，刑法第二條第一項、第三百四十
九條第一項、第四十一條第一項前段（修正前）、第五十一條第
五款（修正前）、罰金罰鍰提高標準條例第二項（廢止前），刑
法施行法第一條之一，中華民國九十六年罪犯減刑條例第二條第
一項第三款、第七條、第十條第一項，判決如主文。
本案經檢察官王誠到庭執行職務。
中    華    民    國    97    年    3     月    11    日
                  刑事第八庭    審判長法  官  彭喜有
                                      法  官  盧鳳田
                                      法  官  李東柏
以上正本證明與原本無異。
本件不得上訴。
                                      書記官  周怡青
中    華    民    國    97    年    3     月    11    日
附錄本案論罪科刑法條全文：
刑法第三百四十九條第一項
收受贓物者，處三年以下有期徒刑、拘役或五百元以下罰金。


司法院資訊處製作；財團法人民間司法改革基金會備份。
